【裁判字號】    98,訴,1542
【裁判日期】    980930
【裁判案由】    就業服務法
【裁判全文】
臺北高等行政法院判決
                                      98年度訴字第1542號
                              .
原      告  甲○○
訴訟代理人  周良貞律師
被      告  臺北縣政府
代  表  人  乙○○（縣長）
訴訟代理人  丙○○
            丁○○
上列當事人間就業服務法事件，原告不服行政院勞工委員會中華
民國98年7 月10日勞訴字第0980007436號訴願決定，提起行政訴
訟，本院判決如下：
    主  文
原告之訴駁回。
訴訟費用由原告負擔。
    事  實
一、事實概要：
    原告聘雇印尼籍外國人SITI MUTMOINAH（護照號碼:AA56324
    6 ，下稱S 君）從事看護其母吳李遷工作，期間自民國（下
    同）95年2 月15日至96年12月16日。惟吳李遷於96年9月5日
    死亡，原告仍委託楨宏人力仲介有限公司（下稱楨宏公司）
    於96年11月23日檢具受看護人吳李遷之現戶戶口名簿影本，
    辦理S 君之展延聘僱許可。被告因認原告違反就業服務法第
    5條第2項第5款規定，依同法第65條第1項規定，於98年2 月
    9 日以北府勞外字第0980080327號就業服務法罰鍰裁處書（
    下稱原處分）處原告罰鍰新臺幣（下同）30萬元整。原告不
    服，提起訴願，遭駁回後，遂提起本件行政訴訟。
二、兩造聲明：
  (一)原告聲明：
    1.訴願決定及原處分均撤銷。
    2.訴訟費用由被告負擔。
  (二)被告聲明：
    1.駁回原告之訴。
    2.訴訟費用由原告負擔。
三、兩造陳述：
  (一)原告主張：
    1.本件原告係委託楨宏公司為看護外勞尋找新雇主，並非申
      請展延聘僱許可。
    (1)94年間原告委託時興國際有限公司（下稱時興公司）仲介
      看護工S 君，受看護者為原告母親吳李遷。96年9 月5 日
      受看護者吳李遷過世。96年9 月中旬，原告將受看護者死
      亡事實告知時興公司負責人陳時興。96年9 月底，陳時興
      到原告處所說明後續處理，並告知看護工S 君如欲繼續留
      台，須有新雇主承接，惟無法代尋新雇主。96年10月初，
      經他人介紹由楨宏公司處理接替新雇主事宜。時興公司則
      繼續處理受看護者死亡及看護工轉出等相關程序。96年10
      月20日，原告備妥時興公司要求之文件（被看護者死亡證
      明書、該外勞轉出同意書、護照及居留證），即由陳時興
      到原告處所取件。陳先生當時並請原告提供楨宏公司王莉
      臻之電話，當場致電王小姐，提醒：被看護者已死亡，若
      要安排轉接新雇主，後續處理時間及程序上應注意之事項
      。此一事實，亦與陳時興於97年1 月21日陳述意見書之內
      容相符。96年10月23日，原告代尋到新雇主「鍾啟維」，
      即通知楨宏公司與新雇主簽立「委任招募契約書」。楨宏
      公司當天隨即提出申請，有鍾啟維之「看護工基本資料傳
      遞單」可稽。96年11月13日，原告接獲勞委會通知函，告
      知受看護者死亡，應依說明事項處理後續。96年11月22日
      ，時興公司處理完受看護者死亡等後續程序，由由楨宏公
      司到時興公司處取回有關文件，有簽收單可證。96年11月
      23日，楨宏公司內部作業疏失，誤以展延聘僱案送出申請
      。96年12月20日，原告所聘僱之外籍看護工於96年12月20
      日起由鍾啟維接續聘僱，有勞委會職訓中心之證明書可稽
      。97年1 月2 日，勞委會同意備查鍾啟維接續聘僱原告所
      聘僱之外籍看護工，有勞委會函可證。97年1 月10日，勞
      委會核准鍾啟維接續展延聘僱原告所聘僱之外籍看護工，
      有勞委會函可證。
    (2)原告既已於96年10月20日簽立「轉出同意書」，同意該名
      外籍看護工轉出，且於96年10月23日代尋到新雇主「鍾啟
      維」，並由鍾啟維提出接續聘僱申請，實無再於其後委託
      楨宏公司辦理展延聘僱之理。再由之後鍾啟維亦順利接續
      聘僱原告所聘僱之外籍看護工等情，亦證鍾啟維是由原告
      代尋予外籍看護工之新雇主，再委託由楨宏公司辦理接續
      手續，既是如此，原告顯不可能於申請接聘案提出後，再
      委託該公司辦理展延聘僱。何況，原告於96年11月13日已
      收到勞委會之函文，告知已獲知本件受看護者死亡之事實
      ，怎可能再於其後98年11月23日委託楨宏公司提出展延聘
      僱申請，此顯與經驗法則不符。足見，本件確為楨宏公司
      內部作業疏失所致之違章。
    (3)原告並不瞭解申請外勞之相關程序，一向都是委由仲介公
      司辦理。倘原告有意隱匿被看護者死亡之事實，何須將此
      事實告知當時委託仲介之時興公司。甚至，何須再委託楨
      宏公司代為辦理轉接新雇主。因被看護者死亡後，看護外
      勞除能覓得新雇主外，必須被遣送回國，原告純粹是基於
      幫助該名外勞，始接受時興公司的建議協助共尋找新雇主
      。惟因時興公司表示無法代為尋找，始透過他人介紹楨宏
      公司，該公司一開始即表示尋找新雇主沒有問題，原告因
      完全不懂相關程序，且向來都信賴專業仲介，故全權委託
      該公司辦理，至於該公司辦理之程序為何，原告並不知悉
      ，僅於必要時，依該公司指示，配合於相關文件上簽名、
      用印。
    2.楨宏公司至遲於96年10月20日前，即知本件被看護者已死
      亡之事實。
    (1)陳時興97年1 月21日陳述書指出：「……10/20 本人陳時
      興親自前往雇主家中取回下述文件……3.為求慎重，請雇
      主告知相對仲介王小姐的電話，本人當場電話告知被照顧
      者已往生，若要承接該監護工，在時間和流程上要注意到
      該監護工居留證有效日期……」。陳時興97年9 月13日陳
      述書指出：「……本人於96年10月20日前往雇主家中取回
      辦理受看護人往生後應辦事項的相關文件，被告知有另外
      委託相對仲介，本人當場請雇主告知相對仲介王小姐的電
      話，並使用雇主家中手機作相關告知事項的交代……」陳
      時興98年3 月9 日訴願書指出：「……E.10月20日……因
      為雇主家仍然在停喪期間，所以跟監護工有充分談話，雖
      然該員堅持只跟原雇主委託新仲介（楨宏人力）所安排的
      新雇主……事實上該員也經由原雇主和楨宏人力所安排的
      新雇主承接了」，「……I.10月20日我前往雇主家中，…
      …楨宏公司是在我取件之前就跟雇主接洽外勞轉出承接事
      宜，也知悉被照顧者往生的事實，我才會慎重要求借用雇
      主電話，知會相對仲介王小姐，在時間上和流程上要注意
      到……」。
    (2)原告雖不記得告知楨宏公司本件被看護者已死亡之確實日
      期，惟至遲於96年10月20日，時興公司負責人至原告處所
      取件時，曾當場致電楨宏公司王小姐告知該事實，此有訴
      外人陳時興於97年1 月21日陳述意見書可以為證。且楨宏
      公司於96年10月初，擬承辦本案時，該公司承辦員王莉榛
      曾多次至原告住所說明後續處理程序，當時原告母親之靈
      堂還擺設在家中，渠不可能推諉不知，此亦有當時在場之
      原告配偶及兒子可證。故楨宏公司所稱其於96年11月23日
      送出申請文件前不知此事實，遲至同年月27日訴原告傳真
      勞委會通知書（通知受看護者已死亡應為後續事項之辦理
      函）始知，並非事實。
    3.本件被告所為不利原告之認定，無非以原告所為之二份陳
      述書之內容，及楨宏公司之陳述，惟楨宏公司之陳述與事
      實不符，業如前述。至於該二份陳述書之內容，亦與事實
      不符，不得採為判斷事實之依據。
    (1)按「……又違章人於行政爭訟程序外雖經自白，其後如有
      爭執，仍應調查其他必要之證據，以察是否與事實相符，
      茍無法證明其與事實相符，自不得採為判斷事實之依據」
      最高行政法院（89年7 月1 日改制前為行政法院，下同）
      74年判字第519 號、75年判字第1695號判決參照。又「就
      業服務法已就雇主及私立就業服務機構提供不實之健康檢
      查資料分別為處罰規定，勞委會前揭就使用不實診斷證明
      書申請家庭外籍監護工，應釐清雇主與仲介有無故意或過
      失後，論處其行政責任所為之函釋，符合法律規定意旨，
      自得適用。本件偽造之診斷證明書既由立成公司提供並據
      以申請聘僱家庭監護工，而非由原告或其親屬、朋友所提
      供，則原告既非提供不實健康檢查資料之行為人，自無大
      法官釋字第275 號解釋所謂『於行為人不能舉證證明自己
      無過失時，即應受處罰』之適用」臺中高等行政法院93年
      訴字第107 號判決參照。
    (2)原告之二份陳述書均為楨宏公司代為所擬，楨宏公司利用
      原告不清楚相關程序下，誤信楨宏公司於處理類似案件之
      專業及經驗，倘配合該公司之說詞，可以避免遭處分，或
      處以較輕罰鍰，遂配合於96年12月28日陳述書蓋押指印。
      97年1 月22日之陳述書，則為該公司所為，原告並未同意
      該份之內容，此由其上未有原告之用印或簽名可證。仲介
      公司常以此說辭，令不懂法令之雇主簽署類似自白書之情
      形，實務上甚為常見，前揭台中高等行政法院93年訴字第
      107 號案中亦有類此仲介誘使雇主簽署自白書之情形，該
      案經法院查明後，仍認自白書與事實不符，違章之行為人
      為仲介公司，非雇主。該二份陳述書內容，明顯是楨宏公
      司為卸責，將責任全推在原告身上所為，此由陳述書內容
      稱：「……老人家死亡也沒告訴很清楚，……」，「……
      答四、託楨宏公司申請展延……答五、託楨宏公司申請展
      延」，顯與事實不符可證。
    (3)被告屢稱，其所寄發陳述意見之對象均為原告，故可認答
      覆人為原告云云，惟本件既因受託人楨宏公司之送件疏失
      ，導致委託人原告有受罰之可能，原告於接獲被告相關來
      文，轉交予楨宏公司要求協助處理，顯屬常情，然此非即
      代表楨宏公司有權代表原告回覆相關內容。楨宏公司以原
      告名義所為97年1 月22日陳述書，將違章責任全推予原告
      身上，而此內容與事實諸多不符，參酌臺中高等行政法院
      判決意旨，自仍應查證該二份陳述書內容是否與事實相符
      ，否則，不得採為判斷事實之依據。
    4.原告係依專業合格之仲介機構時興公司及楨宏公司的要求
      提出相關文件，並無提供不實資料。
    (1)本件首應釐清者，即原告並非提供不實資料之行為人。原
      告因不諳外勞仲介的相關法令及辦理程序，才委託仲介公
      司代為辦理，辦理程序中，均依仲介公司的要求提出相關
      文件。倘原告有意隱瞞被看護者死亡事實，即無須主動電
      話告知時興公司原告母親死亡之事，亦無需配合時興公司
      之要求，於96年10月20日交付該公司被看護者死亡證明書
      、該外勞轉出同意書、護照及居留證等文件。
    (2)楨宏公司已知被看護者死亡，方才受原告之委託代為尋找
      新雇主，辦理程序中，原告係依其該公司要求提出戶口名
      簿等文件，楨宏公司如認該文件不備或不符合規定，自應
      去原告另行提供。且辦理程序中，楨宏公司甚至以時間急
      迫，需要前受託仲介公司提供相關文件為由，要求原告提
      供時興公司電話以方便其自行洽談，原告既已將相關文件
      （含被看護者死亡證明）全部交予時興公司，自可期待時
      興公司已將相關文件全部轉交楨宏公司辦理，或楨宏公司
      會自行向時興公司要求提供。楨宏公司從未告知原告有文
      件不備或不符規定之處，原告既已委託登記有案的私立就
      業服務機構辦理，且因信賴該機構之指示提供相關文件，
      實難認原告就楨宏公司提供文件不實有何故意或過失。
    5.綜上所述，原告僅係委託楨宏公司辮理轉接新雇主。楨宏
      公司提出申請展延聘僱，並非受原告委託，係內部作業疏
      失，與原告無涉。且原告均係依各該專業仲介公司的要求
      ，提供相關文件，並無提出不實資料。就楨宏公司提出申
      請之資料與事實不符，原告並無故意或過失，亦非提供資
      料之行為人，自無違反前揭就業服務法之規定，原處分顯
      有違誤等情。並聲明求為判決撤銷訴願決定及原處分。
    6.請求傳喚證人王莉榛，證明原告當初是委託楨宏公司辦理
      新雇主接續，而非展延聘僱。
  (二)被告則以：
    1.按就業服務法第5 條第2 項第5 款規定，雇主招募或僱用
      員工，不得於辦理聘僱外國人之申請許可、招募、引進或
      管理事項，提供不實資料或健康檢查檢體。違者，依本法
      第65條第1 項規定處新臺幣30萬元以上150 萬元以下之罰
      鍰。另依據行政院勞工委員會95年9 月28日勞職外字第09
      50509561號函釋略以：「五、又，所謂『提供不實資料』
      ，應視雇主辦理聘僱外國人之申請許可、招募、引進或管
      理等各事項階段，依相關法規明定雇主辦理聘僱外國人應
      備文件之提供，雇主有積極偽變造行為或消極不作為、與
      事實不符仍提供者，均已該當所謂『提供不實資料』之要
      件。」
    2.查原告96年11月23日檢附戶口名簿等相關應備文件向行政
      院勞工委員會申請辦理S 君展延聘僱許可，其所檢附之戶
      口名簿資料係三重市第一戶政事務所81年3 月11日換發之
      戶口名簿，其上載「本轄三重市○○里○○鄰○○街18號」
      址處戶長即為原告，同戶尚有原告母親吳李遷女士；惟查
      吳李遷女士已於96年9 月5 日往生，且96年10月9 日原告
      已向本轄三重市戶政事務所辦理除戶登記，然原告卻仍於
      96年11月23日檢附上開81年換發包含吳李遷女士之戶口名
      簿資料向行政院勞工委員會申請S 君展延聘僱許可，據此
      ，原告已提供與事實不符之資料，該當就業服務法第5 條
      第2 項第5 款之違法要件。
    3.次查原告稱非有意隱匿受看護人往生之事實，係因不諳聘
      僱外籍勞工（下稱外勞）相關法令而全權委託人力仲介公
      司辦理聘僱外勞相關流程，又因人力仲介公司疏失致違反
      原處分，然揆之就業服務法賦予人民聘僱外勞權利，亦相
      對明訂若干禁止規定，並課以雇主法律責任，以維護本國
      人就業機會、勞動條件、國民經濟發展及社會安定；原告
      既身為聘僱S 君工作之「雇主」，人力仲介公司僅受原告
      委託申辦相關程序，故原告本身仍應就所聘僱外國人相關
      事宜，負法定之注意義務。易言之，原告仍應判斷人力仲
      介公司所辦理相關事宜是否確為合法申請。詎原告未善盡
      「雇主」之注意義務，未另行詳細查證，僅以：「且辦理
      程序中……原告既已將相關文件（含被看護者死亡證明）
      全部交予時興公司，自可期待時興公司已將相關文件全部
      轉交楨宏公司辦理，或楨宏公司會自行向時興公司要求提
      供。」自難謂無過失，且亦不得以全權委託人力仲介公司
      辦理聘僱外國人相關事宜而免除法律所課以雇主之責。
    4.96年10月初由時興公司辦理外勞轉出手續、96年10月23日
      則由原告代尋到新雇主，及96年11月22日時興公司處理完
      受看護者死亡等後續程序才接付相關資料於楨宏公司；然
      受看護人往生後，雇主得就下列兩種方式擇一辦理：外勞
      轉換雇主、工作或外勞出境，至於外勞轉換雇主或工作之
      程序則為原雇主須先向勞委會申請同意外勞轉換，而後由
      勞委會通知公立就服中心及原雇主辦理外勞轉換雇主手續
      ，據此，96年10月時興公司若曾辦理外勞轉出手續，必然
      會有勞委會所核發之同意外勞轉換雇主函文，然原告無法
      提出相關函文，其緣由乃在於時興公司並未協助原告向勞
      委會辦理外勞轉換雇主申請，此亦可從時興公司98年3 月
      9 日訴願書說明欄H 項提到「雇主執意自己幫其受雇監護
      工找尋新雇主，並告知已經委託了他家仲介公司楨宏人力
      並且要求暫緩提報勞委會」得知。再查，原告所稱已於96
      年10月23日代外勞找尋到新雇主，而其所據僅係新雇主與
      楨宏之委任契約書，惟綜觀該契約書並無法以此證明新雇
      主所欲聘僱者即為S 君，末查，原告以外籍勞工由其他雇
      主接續聘僱證明書、行政院勞工委員會97年1 月2 日勞職
      外字第0961417608號函及行政院勞工委員會97年1 月10日
      勞職外字第0961416255號函說明外勞於96年12月20日轉換
      雇主，欲以此證明原告乃欲辦理轉換雇主，然該外勞於96
      年12月20日轉換雇主乃係勞委會於96年12月12日發文雇主
      及外勞，告知不予核發展延聘僱許可，外勞須於該函送達
      日起14日內轉換雇主，否則該名外勞即須出國，基此，該
      名外勞始於96年12月20日轉換雇主，故原告所提理由及相
      關證物並無法證明原告所欲辦理手續為轉換雇主，而非展
      延聘僱。
    5.原告以最高行政法院74年度判字第519 號判決、75年度判
      字第1695號判決及臺中高等行政法院93年度訴字第107 號
      判決說明受處分人自白須與事實相符，始得為證，並爰引
      臺中高等行政法院93年訴字第107 號判決稱原告非為提供
      不實資料之行為人；然觀之該判決中個案事實為自始至終
      該不實診斷證明皆由仲介公司製作與提供，故而雇主於提
      供不實資料上乃不具故意與過失之責，而本案原告所委託
      之楨宏仲介公司於96年11月23日檢具申請項目為展延聘僱
      許可之雇主聘僱外籍勞工申請書，及含有受看護人資料之
      戶口名簿等相關資料向行政院勞工委員會申請展延聘僱許
      可，而前開楨宏公司所提供予勞委會之不實戶口名簿影本
      ，乃係原告所提供予楨宏公司，楨宏公司始得據此向勞委
      會申請展延，而構成本案違章要件。而原告於楨宏公司要
      求提供相關文件時，受看護人既已於96年9 月5 日往生，
      並於96年10月9 日除戶，原告本應先行注意資料正確性再
      行提供，縱不知相關法令及程序，原告亦能注意資料提供
      是否為除戶，惟原告卻未予以注意，依司法院釋字第275
      號解釋意旨，原告難謂無過失之責任。
    6.申請轉換雇主與申請展延聘雇許可所應檢附資料乃有所不
      同：1.申請轉換雇主所需檢附資料為：（1 ）申請書（2
      ）受看護人死亡證明（3 ）外國人名冊（4 ）聘僱許可（
      5 ）外國人同意轉換雇主證明書；另則2.申請展延聘雇許
      可所應檢附資料係：（1 ）申請書（2 ）招募許可函（3
      ）聘僱許可函及名冊影本（4 ）申請人及受看護人之戶口
      名簿影本（5 ）聘僱外國人名冊正本（6 ）當地衛生主管
      機關核發外國人最近一次健康檢查核備函及含名冊影本。
      而前2 者最大不同點在於：若外勞申請轉換雇主理由是受
      看護人往生，則須檢附受看護人死亡證明影本；至於申請
      展延聘雇許可，所檢附的資料則為申請人及受看護人之戶
      口名簿影本。準此，原告若無欲申請展延聘僱許可，何以
      須檢附戶口名簿，甚且係檢附包含已死亡尚未除戶受看護
      人資料之戶口名簿。
    7.原告陳稱96年12月28日陳述書及97年1 月之陳述書（被告
      收文日為97年1 月24日）非出於原告真意，係「原告不諳
      法令，亦因信賴仲介公司於處理類似案件之專業及經驗，
      遂配合蓋押指印。其上之內容及簽名，均為該公司所製作
      。至於97年1 月22日之陳述意見書，則為該公司所為，原
      告並未同意內容，此由其上無原告用印或簽名可證。」然
      按被告96年12月18日係以北府勞外字第0960832576號函請
      「甲○○先生」陳述意見，且寄送地址為原告戶籍地：「
      臺北縣三重市○○街18號」，並於96年12月20日合法送達
      ；另97年1 月7 日亦以北府勞外字第09700015202 號函請
      「甲○○先生」陳述意見，且寄送地址亦為「臺北縣三重
      市○○街18號」，並於97年1 月9 日送達由原告子代收。
      準此，被告2 次函請陳述意見者為原告本人，且皆合法送
      達戶籍地；另按被告97年1 月7 日北府勞外字第09700015
      202 號通知陳述意見書，係以條列式問題請原告陳述，而
      被告97年1 月24日所收受陳述書上署名答覆人為「甲○○
      」且皆依上開條列式問題答覆，縱原告因不諳法令及信賴
      仲介公司而委由人力仲介公司代為陳述，仍不得於事後對
      抗善意第三人。原告所提陳述理由不足等語，資為抗辯。
      並聲明求為判決駁回原告之訴。
      理  由
一、原告主張：原告係委託楨宏公司辦理監護工S 君新雇主轉換
    聘僱，並非展延，違章事實係因楨宏公司疏失所致，原告並
    無提供不實資料，且原告已於96年10月20日簽立「轉出同意
    書」，亦於96年10月23日代尋到新雇主，並由新雇主提出接
    續聘僱申請，實無再委託楨宏公司展延聘僱之理。且於96年
    11月13日行政院勞工委員會亦發函告知已獲知本件看護者死
    亡之事實，原告實無再於98年11月23日委託楨宏公司提出展
    延聘僱申請之必要。至於原告前向被告所為之二份陳述書皆
    由楨宏公司所代擬，之所以自承委由楨宏公司提出展延聘雇
    申請，無非相信此舉可避免或減輕裁罰，與事實不符，不得
    採為證據。故楨宏公司提出申請之資料與事實不符，原告並
    無故意或過失，亦非提供資料之行為人，自無違反前揭就業
    服務法之規定，原處分顯有違誤云云。
二、被告則以：原告既身為聘僱S 君工作之「雇主」，人力仲介
    公司僅受原告委託申辦相關程序，故原告本身仍應就所聘僱
    外國人相關事宜，負法定之注意義務。原告並未向行政院勞
    工委員會申請同意外勞轉換，縱原告稱其依新雇主與楨宏公
    司之委任契約書，已於96年10月23日尋得新雇主，惟綜觀契
    約書之內容無法證明新雇主所聘僱之外勞即為S 君，且S 君
    亦未於期限內轉換雇主，原告所提理由及相關證物並無法證
    明原告所欲辦理手續為轉換雇主，而非展延聘僱。原告於楨
    宏公司要求提供相關文件時，即負有提供正確資料之義務，
    縱不知相關法令及程序，亦能注意提供是否為除戶，然原告
    卻未予注意，即具有過失。而申請轉換雇主與申請展延聘僱
    許可所應檢附之資料亦不同，原告卻仍檢附申請展延聘僱許
    可所須之戶口名簿，且係未死亡為除戶受看護資料之戶口名
    簿，原告實有申請展延聘僱許可之意，故其所訴並無理由，
    原處分並無違誤等語，資為抗辯。
三、按「雇主招募或僱用員工，不得有下列情事：……五、辦理
    聘僱外國人之申請許可、招募、引進或管理事項，提供不實
    資料或健康檢查檢體。」「雇主聘僱外國人工作，應檢具有
    關文件，向中央主管機關申請許可。……」「違反第五條第
    一項、第二項第一款、第四款、第五款、第三十四條第二項
    、第四十條第二款、第七款至第九款規定者，處新臺幣三十
    萬元以上一百五十萬元以下罰鍰。」就業服務法第5 條第2
    項第5 款、第48條第1 項前段及第65條第1 項分別定有明文
    。次按，行政院勞工委員會95年9 月28日勞職外字第095050
    9561號函釋略以：「所謂提供『不實資料』（即就業服務法
    第5 條第2 項第5 款所規範之不實資料），應視雇主辦理聘
    僱外國人之申請許可、招募、引進或管理等各事項階段，依
    相關法規明定雇主辦理聘僱外國人應備文件之提供，雇主有
    積極偽變造行為或消極不作為、與事實不符仍提供者均已該
    當所謂『提供不實資料之要件』」；行政院勞工委員會97年
    4 月24日勞職管字第0970507874號函釋略以：「有關雇主向
    行政院勞工委員會申請家庭看護工各項申請階段，除入國引
    進許可及聘僱許可外，於『初次招募許可』、『展延聘僱許
    可』、『遞補招募許可』及『重新招募許可』，雇主均須檢
    附『雇主及被看護者之戶口名簿影本』以供審查。若地方主
    管機關經行政院勞工委員會通知雇主於被看護者往生後，仍
    持不實之『雇主及被看護者之戶口名簿影本』等相關文件辦
    理聘僱外國人之申請者，除非雇主有行政罰法第7 條第1 項
    規定事由不予處罰外，即應依就業服務法第5 條第2 項第5
    款及第65條第1 項規定處罰。」均為就業服務法之中央主管
    機關就所主管法律，為協助下級機關就不確定概念，統一解
    釋法令所定之行政規則，未逾越法律授權，符合法律規範之
    目的，且與社會通念相當，被告據以行政，自應尊重。
四、原告聘雇印尼籍S 君從事看護其母吳李遷工作，期間自95年
    2 月15日至96年12月16日，惟吳李遷於96年9 月5 日死亡，
    原告之受託人楨宏公司仍於96年11月23日檢具受看護人吳李
    遷之現戶戶口名簿影本，辦理S 君之展延聘僱許可情，為兩
    造所不爭執，並有行政院勞工委員會95年3 月7 日勞職外字
    第0950735398號函、雇主聘雇外籍勞工（展延聘雇許可）申
    請書、81年3 月11日吳李遷現戶戶口名簿、95年10月26日換
    證之吳李遷戶籍資料、吳李遷死亡證明書等件影本為憑，堪
    信為實在。綜上兩造爭執，無非原告之委託人楨宏公司96年
    11月23日檢具受看護人吳李遷之現戶戶口名簿影本辦理S 君
    之展延聘僱許可，是否出於原告之故意？
五、經查，原告前向被告2 次陳述，略以：「……那時給的戶口
    名簿及老人家死亡也沒有告訴的很清楚……」「委託楨宏公
    司申請展延時間我實無法提出何時提供……委託楨宏公司申
    請展延委任契約沒有答（按：應係『簽』之筆誤）約也無向
    我收費……」有卷附96年12月28日陳述書及97年1 月之陳述
    書影本可憑，據上，可認原告已自承提供原告之母吳李遷之
    現戶戶口名簿影本，由楨宏公司為其辦理S 君之展延聘僱許
    可乙節，核此與楨宏公司96年12月25日向被告自承受原告委
    託為S 君延展聘雇許可等語（參見卷附楨宏公司96年12月25
    日陳述意見書、97年1 月17日補充意見陳述書），並無不符
    。原告雖將上開陳述書之自白及延展聘雇等情事，均諉諸楨
    宏公司之所出及疏失，然：
  (一)依上開戶籍資料所示，受看護人吳李遷係於96年9 月5 日死
    亡，家屬於96年10月9 日辦理除戶登記，苟原告係委託楨宏
    公司辦理轉換新雇主，自當提供吳李遷除戶之戶口名簿影本
    而為申辦，然其竟提供吳李遷現戶之戶口名簿影本供予楨宏
    公司，其委辦事項為延展聘雇，而非轉換雇主，至為明確。
    ，且上開陳述書均係以原告之名所出具，亦為原告所不否認
    ，豈能事後任意推翻？而楨宏公司為專業仲介公司，對於延
    展聘雇及轉換新雇主各自所需之要件、程序及文件，知之甚
    稔，實無因疏失而誤送文件可能。況且，原告於吳李遷往生
    後，即於96年9 月19日電告原仲介之時興公司，並詢問可否
    安排友人為新雇主承接S 君，經時興公司告知所需文件後，
    於96年10月20日時興公司並由負責人陳時興前往原告家中取
    件，得知原告友人無法取得診斷證明書以承接S 君，並有其
    他家仲介公司承諾可為S 君找到新雇主，陳時興乃提醒原告
    S 君居留證有效期間為96年12月15日，若要轉出並承接順利
    ，時間一定要掌握，為求慎重，並請原告提供新仲介公司王
    小姐電話，當場電話告知受看護人已往生，若要承接S 君，
    於時間及流程上應注意S 君之居留證有效期限。嗣於96年11
    月18日新仲介公司員工來電，質問時興公司為何未幫S 君辦
    理展延聘雇許可，時興公司承辦人告知，受看護者往生，怎
    可辦理展延等語。迄96年11月22日，新仲介公司前往時興公
    司取件，經原告確認，時興公司始知該仲介公司為楨宏公司
    等情，業距時興公司負責人陳時興於97年1 月21日陳述書中
    陳述藄詳，此亦有該陳述書影本在卷可按，核此陳述與原告
    、楨宏公司前揭陳述若合符節，是以，原告於受看護人吳李
    遷往生後，亟令S 君繼續在台工作，但因S 君居留期限將至
    ，唯恐未能於屆滿前覓得新雇主，原告與楨宏公司始以不實
    之戶口名簿申請展延聘雇，藉此延長S 君在台期限，俾便覓
    得新雇主之事實，至為灼然。
  (二)原告雖提出訴外人鍾啟維與楨宏公司96年10月23日之委任招
    募契約書、外籍勞工由其他雇主接續聘雇證明書（雇主鍾啟
    維，受雇者為S 君）、勞委會97年1 月2 日勞職外字第0961
    417608號函及97年1 月10日勞職外字第0961416255號函（說
    明外勞於96年12月20日轉換雇主）等件影本為憑，據以證明
    其業於96年10月23日代外勞找尋到新雇主，委託楨宏公司所
    為者僅係轉換雇主、而非延展聘雇云云。然上開契約書無非
    證明新雇主擬聘雇外勞、並無從證明新雇主所欲聘僱者即為
    S 君，且該外勞於96年12月20日轉換雇主乃係勞委會於96年
    12月12日發文原告及外勞S 君，告知不予核發展延聘僱許可
    ，外勞須於該函送達日起14日內轉換雇主，否則該名外勞即
    須出國等節後所為，是以，原告所提上開證據並無法證明原
    告所欲辦理手續為轉換雇主，而非展延聘僱。
  (三)綜上證據以觀，楨宏公司之所以向勞委會提出受看護人吳李
    遷現戶戶口名簿謄本申請展延聘雇，顯係出於原告所託，而
    非出於楨宏公司疏失，原告就本件違章行為應負故意之責，
    要無疑義。至於原告聲請傳喚證人王莉榛即楨宏公司承辦人
    員以證明楨宏公司知悉受看護人吳李遷身故，原告乃委託楨
    宏公司辦理轉換新雇主，而非延長聘雇云云，然楨宏公司亦
    因本件提供不實文件申請展延聘雇案而涉有違章，原難期待
    其受雇人到庭為真實之陳述，且本件事證已明，原告之聲請
    為無必要，附此敘明。
六、綜上所述，原告違反就業服務法第第5 條第2 項第5 款之違
    章情節明確，原處分斟酌受處分人應受責難之程度並考量其
    資力，依同法第65條第1 項規定，科以最低額度之罰鍰30萬
    元，並無不合，訴願決定予以維持，亦無不當，原告仍執前
    詞，訴請撤銷，為無理由，應予駁回。
七、據上論結，本件原告之訴為無理由，依行政訴訟法第98條第
    1項前段，判決如主文。
中    華    民    國    98    年    9    月     30    日
                    臺北高等行政法院第一庭
                              審判長法  官  王立杰
                                    法  官  許麗華
                                    法  官  楊得君
上為正本係照原本作成。
如不服本判決，應於送達後20日內，向本院提出上訴狀並表明上
訴理由，如於本判決宣示後送達前提起上訴者，應於判決送達後
20日內補提上訴理由書（須按他造人數附繕本）。
中    華    民    國    98    年    9    月     30    日
                                    書記官  徐子嵐


司法院資訊處製作；財團法人民間司法改革基金會備份。
